【裁判字號】    97,訴,2125
【裁判日期】    971230
【裁判案由】    違反毒品危害防制條例
【裁判全文】
臺灣臺南地方法院刑事判決              97年度訴字第2125號
公  訴  人  臺灣臺南地方法院檢察署檢察官
被      告  乙○○
                    （另案於臺灣臺南監獄臺南分監執行中）
上列被告因違反毒品危害防制條例案件，經檢察官提起公訴（97
年度毒偵字第2293號），被告於本院準備程序中，先就被訴事實
為有罪之陳述，經本院合議庭裁定改由受命法官獨任進行簡式審
判程序，判決如下：
    主  文
乙○○施用第一級毒品，累犯，處有期徒刑拾月。扣案注射針筒
壹支及空夾鏈袋壹個均沒收。
    事  實
一、乙○○前於民國89年間，因施用毒品案件，經臺灣高雄地方
    法院以89年度毒聲字第6334號裁定送觀察、勒戒後，因認無
    繼續施用毒品傾向，於89年8月31日出所而執行完畢，並經
    臺灣高雄地方法院檢察署檢察官以89年度毒偵字第5600號為
    不起訴處分確定；又於前開觀察、勒戒處分執行完畢後5年
    內之90年10月上旬某日起至91年2月20日間，再犯施用毒品
    案件，經本院以90年度毒聲字第2612號裁定送觀察、勒戒後
    ，因認有繼續施用毒品之傾向，經臺灣臺南地方法院檢察署
    檢察官聲請強制戒治並起訴，強制戒治部分經本院以91年度
    毒聲字第482號裁定令入戒治處所施以強制戒治，執行後復
    經本院以91年度毒聲字第1679號裁定停止戒治所餘戒治期間
    付保護管束，而於91年11月19日出所，92年3月20日保護管
    束期滿而執行完畢，起訴部分則經本院以91年度訴字第333
    號判決判處有期徒刑7月確定，並已執行完畢；復於93、94
    年間，再因施用毒品案件，經本院以93年度訴字第1176號及
    94年度訴字第710號判決分別判處有期徒刑1年、1年2月確定
    ，經接續執行後，於96年2月15日縮刑期滿執行完畢。詎乙
    ○○猶不思戒除毒癮惡習，明知海洛因係毒品危害防制條例
    第2條第2項第1款所定之第一級毒品，不得施用、持有，竟
    又基於施用第一級毒品海洛因之犯意，於97年7月16日上午
    10時許至11時許間之某時，在臺南市○○路○段「威妮斯汽
    車旅館」702室內，以將海洛因摻水置於針筒內注射之方式
    ，施用海洛因1次。嗣於同日上午11時35分許，在上址旅館
    前因形跡可疑為警攔檢盤查，經乙○○主動自口袋內取出注
    射針筒1支、空夾鍊袋1個、行動電話手機1支為警扣案，並
    經其同意於同日下午1時47分許採尿送驗，結果確呈可待因
    、嗎啡之陽性反應，而循線查悉上情。
二、案經臺南縣警察局善化分局報告臺灣臺南地方法院檢察署檢
    察官偵查起訴。
    理  由
一、按本件被告乙○○所犯為死刑、無期徒刑、最輕本刑3年以
    上有期徒刑以外之罪，亦非屬高等法院管轄之第一審案件，
    其於準備程序進行中，先就被訴事實為有罪之陳述，經告知
    簡式審判程序之旨，並聽取檢察官、被告之意見後，本院合
    議庭依刑事訴訟法第273條之1第1項裁定進行簡式審判程序
    ，是本案之證據調查，依同法第273條之2規定，不受同法第
    159條第1項、第161條之2、第161條之3、第163條之1，及第
    164條至第170條所規定證據能力認定及調查方式之限制，合
    先敘明。
二、按依92年7月9日修正公布、93年1月9日施行之毒品危害防制
    條例第20條、第23條第2項規定：犯該條例第10條之罪者，
    檢察官應聲請法院裁定，令被告入勒戒處所觀察、勒戒，其
    期間不得逾2月；觀察、勒戒後，依據勒戒處所之陳報，認
    受觀察、勒戒人有繼續施用毒品傾向者，檢察官應聲請法院
    裁定令入戒治處所強制戒治，其期間為6個月以上，至無繼
    續強制戒治之必要為止，但最長不得逾1年；依前項規定為
    觀察、勒戒或強制戒治執行完畢釋放後，5年後再犯同條例
    第10條之罪者，適用前開觀察、勒戒或強制戒治之規定；觀
    察、勒戒或強制戒治執行完畢釋放後，5年內再犯同條例第
    10條之罪者，檢察官應依法追訴。是上開規定已將施用毒品
    者之刑事處遇程序，區分為「初犯」、「5年內再犯」及「5
    年後再犯」，依其立法理由，認「初犯」經觀察、勒戒或強
    制戒治後，應為不起訴處分；經觀察、勒戒或強制戒治執行
    完畢釋放後，「5年內再犯」者，因其再犯率甚高，原實施
    之觀察、勒戒及強制戒治既已無法收其實效，爰依法追訴；
    至經觀察、勒戒或強制戒治執行完畢釋放後，「5年後再犯
    」者，前所實施之觀察、勒戒或強制戒治已足以遮斷其施用
    毒品之毒癮，為期自新及協助其斷除毒癮，仍適用與「初犯
    」相同之規定，先經觀察、勒戒或強制戒治之程序。故依修
    正後之規定，僅限於「初犯」及「5年後再犯」2種情形，始
    應先經觀察、勒戒或強制戒治程序；倘被告於5年內已再犯
    ，經依法追訴處罰，縱其第3次（或第3次以上）再度施用毒
    品之時間，在初犯經觀察、勒戒或強制戒治執行完畢釋放5
    年以後，仍不合於「5年後再犯」之規定，且因已曾於「5年
    內再犯」，顯見其再犯率甚高，原實施觀察、勒戒或強制戒
    治，已無法收其實效，即應依該條例第10條處罰（最高法院
    95年5月9日95年度第7次刑事庭會議決議意旨參照）。查本
    件被告前曾受如事實欄所述之觀察、勒戒處分，並於89年8
    月31日執行完畢，經臺灣高雄地方法院檢察署檢察官以89年
    度毒偵字第5600號為不起訴處分確定，復於前開觀察、勒戒
    處分執行完畢後5年內之90年10月上旬某日起至91年2月20日
    間，因施用毒品案件，經本院裁定令入戒治處所施以強制戒
    治，並以91年度訴字第333號判決判處有期徒刑7月確定，嗣
    又於93、94年間，再犯施用毒品案件，經本院以93年度訴字
    第1176號及94年度訴字第710號判決分別判處有期徒刑1年、
    1年2月確定在案等情，均分別有上開判決書、刑案資料查註
    紀錄表、臺灣高等法院被告前案紀錄表在卷可稽，足見被告
    於初犯經觀察、勒戒執行完畢後5年內，已迭次更犯施用毒
    品案件，並分別經起訴判刑，揆諸上開最高法院決議要旨，
    縱其本次所犯施用毒品案件距初犯經觀察、勒戒或前次強制
    戒治程序執行完畢已逾5年，仍應由本院依法論罪科刑。
三、上開犯罪事實，業據被告於警詢、偵查、本院準備程序及審
    理中均坦承不諱，且被告於97年7月16日為警查獲後，經採
    尿送驗結果，確呈海洛因進入人體代謝分解後之可待因、嗎
    啡陽性反應乙節，有正修科技大學超微量研究科技中心於97
    年8月1日出具之檢驗報告、臺南縣警察局善化分局偵辦「毒
    品危害防制條例」案犯嫌尿液送驗編號暨年籍對照表各1 張
    附卷可稽（警卷第11至12頁），並有被告為警盤查時所查獲
    、經被告坦承係供其施用海洛因用（本院卷第24頁）之注射
    針筒1支、空夾鏈袋1個扣案足憑，堪認被告上開任意性自白
    ，確與事實相符。是本件事證明確，被告犯行洵堪認定，應
    予依法論科。
四、按海洛因依其成癮性、濫用性及對社會危害性之程度，已列
    為毒品危害防制條例第2條第2項第1款所規定之第一級毒品
    ，禁止非法持有及施用；是核被告所為，係犯毒品危害防制
    條例第10條第1項之施用第一級毒品罪。被告施用前持有海
    洛因之低度行為，為施用之高度行為所吸收，不另論罪。再
    被告曾於96年2月15日受如事實欄所載之罪刑執行完畢，有
    臺灣高等法院被告前案紀錄表可稽，其於有期徒刑執行完畢
    後5年內，故意再犯本件有期徒刑以上之罪，為累犯，應依
    刑法第47條第1項規定加重其刑。爰審酌被告前有多次施用
    毒品前科，竟仍不知悔改而再施用毒品，顯見其意志不堅，
    迄未能記取教訓，復參酌其所犯施用毒品行為係戕害自己身
    心健康，尚未嚴重破壞社會秩序、侵害他人權益，及其犯罪
    後坦承犯行，尚有悔意，暨被告之智識程度、家庭狀況等一
    切情狀，量處如主文所示之刑，以資懲儆。扣案注射針筒1
    支及空夾鏈袋1個，均為被告所有供其施用海洛因之用等情
    ，業據被告供明在卷（本院卷第24頁），均應依刑法第38條
    第1項第2款規定沒收之。至扣案行動電話手機1支，因無證
    據證明與被告本件施用毒品犯行有關，爰不予宣告沒收，附
    此敘明。
據上論斷，應依刑事訴訟法第273條之1第1項、第299條第1項前
段，毒品危害防制條例第10條第1項，刑法第11條前段、第47條
第1項、第38條第1項第2款，判決如主文。
本案經檢察官甲○○到庭執行職務
中    華    民    國    97    年    12    月    30    日
                        刑事第九庭    法  官  蔡盈貞
以上正本證明與原本無異。
如不服本判決應於收受本判決後10日內向本院提出上訴書狀，並
應敘述具體理由。其未敘述上訴理由者，應於上訴期間屆滿後20
日內向本院補提理由書狀（均須按他造當事人之人數附繕本）「
切勿逕送上級法院」。
                                      書記官  陳玉芬
中    華    民    國    97    年    12    月    30    日
附錄論罪科刑法條：毒品危害防制條例第10條第1項
毒品危害防制條例第10條
施用第一級毒品者，處 6 月以上 5 年以下有期徒刑。
施用第二級毒品者，處 3 年以下有期徒刑。


司法院資訊處製作；財團法人民間司法改革基金會備份。
